【裁判字號】    92,訴,502
【裁判日期】    920409
【裁判案由】    毒品危害防制條例
【裁判全文】
臺灣臺中地方法院刑事判決                          九十二年度訴字第五二號
    公  訴  人  臺灣臺中地方法院檢察署檢察官
    被      告  甲○○
右列被告因違反毒品危害防制條例案件，經檢察官提起公訴（九十二年度毒偵字第九
三號、第一四六號），本院判決如左：
    主  文
甲○○連續施用第一級毒品，處有期徒刑捌月。
扣案之注射針筒壹支，沒收。
    事  實
一、甲○○曾於民國九十年間因施用毒品案件，經送觀察、勒戒後，認無繼續施用毒
    品之傾向，經臺灣臺中地方法院檢察署檢察官於九十年十月十九日以九十年度毒
    偵字第三七三三號、第四六六０號為不起訴處分確定。詎甲○○於上開不起訴處
    分後五年內，又基於施用第一級毒品海洛因之概括犯意，自九十一年十一月十日
    起至同年十二月三十日止，每隔一天即在臺中縣大甲溪郊外地區，以將第一級毒
    品海洛因摻水放入針筒內注射施打之方式，連續施用第一級毒品海洛因多次。期
    間，臺中縣警察局大甲分局員警曾於九十一年十一月十一日持臺灣臺中地方法院
    檢察署簽發之強制到案許可書，強制甲○○到場採尿，經送驗後，可待因及嗎啡
    均呈陽性反應。嗣於九十二年一月二日十五時五十分許，臺中縣警察局清水分局
    員警在臺中縣清水鎮○○○路與高美路口執行巡邏勤務，因甲○○行跡可疑而予
    攔查，當場查獲甲○○所有之注射針筒一支，另經帶回警局採集尿液送驗結果，
    又呈嗎啡陽性反應，進而查悉上情。本院據此乃於九十二年一月二日以九十二年
    度毒聲字第五號裁定將甲○○送觀察、勒戒，嗣經臺灣臺中看守所附設勒戒處所
    支援醫師評定認其有繼續施用毒品傾向，又經本院於九十二年二月十日以九十二
    年度毒聲字第三八一號裁定令入戒治處所施以強制戒治一年，現正在臺灣臺中戒
    治所執行強制戒治中。
二、案經臺中縣警察局大甲分局及臺中縣警察局清水分局報告臺灣臺中地方法院檢察
    署檢察官偵查起訴。
    理  由
一、訊據被告甲○○對於有自九十一年十一月十日起，每隔一日即施用第一級毒品海
    洛因之事實，固坦承不諱，但就最後一次施用之時間則於本院審理時辯稱：係九
    十一年十二月二十五日云云。經查：
（一）被告前開自白，有臺中縣警察局大甲分局提出之臺灣臺中地方法院檢察署檢察
      官強制到場許可書、列管毒品人口尿液檢體採集送驗紀錄表、臺中縣警察局清
      水分局提出之扣押筆錄各一份、本院刑事裁定二份附卷可稽，及扣案之注射針
      筒一支足資佐憑。
（二）又被告於九十一年十一月十一日在臺中縣警察局大甲分局所採集之尿液經送請
      中山醫學大學附設醫院藥物濫用檢測中心檢驗結果，係呈可待因、嗎啡陽性反
      應；嗣於九十二年一月二日在臺中縣警察局清水分局所採集之尿液經送請臺中
      縣衛生局檢驗結果，又呈嗎啡陽性反應等情，有中山醫學大學附設醫院藥物濫
      用檢測中心確認結果報告（以GC/MS確認）及臺中縣衛生局檢驗尿水報告書各
      一份在卷可憑。而按海洛因係嗎啡經化學合成之半人工合成品，藥性倍於嗎啡
      ，其經吸食或施打進入人體，藉人體解毒系統之代謝作用而分解成藥（毒）性
      較低之嗎啡，故於吸食或施打海洛因之煙毒嫌犯尿液中，可檢驗出嗎啡煙毒反
      應。參以目前施用毒品者以施用毒品海洛因最為常見，施用嗎啡者已甚少見，
      被告甲○○復自承係施用第一級毒品海洛因等語，有警訊、偵查及本院審判筆
      錄可考，則被告甲○○供承其自九十一年十一月十日起，每隔一日即施用第一
      級毒品海洛因之自白，核與事實相符，堪予信採。
（三）另查，被告於臺中縣警察局清水分局員警訊問時已坦承：最近一次使用是九十
      一年十二月三十日等語，有警訊筆錄可參。其於偵查中雖改稱：最後一次是被
      查獲四日前有用一次云云；另於本院審理時又改稱：最後一次施用毒品是九十
      一年十二月二十五日云云，然按一般吸食或施打煙毒（或麻醉藥品）者，經人
      體代謝作用後，於八小時之內約有百分之八十量於尿液中排出，二十四小時後
      ，續有約剩餘量之百分之九十再排出，七十二小時後仍有殘餘微量排出，吸食
      或施打者個人體質不同，其排出時間亦會有差異，尤其成癮者（抗藥性強）其
      於吸食一百二十小時內所採之尿液，配合較具公信力之儀器（如氣相質譜儀）
      仍可能被檢測出，此曾經憲兵司令部八十年五月七日（八○）鑑檢字第一七四
      六號函釋在案。則依前述，被告甲○○於九十二年一月二日為警查獲後所採集
      之尿液既呈嗎啡陽性反應，其於警訊時所供述之最後施用時間，顯較嗣後於偵
      查中及本院審理時所改稱之時間，符合上開說明，而足信採。從而，被告嗣後
      又改稱最後施用之時間係九十一年十二月二十五日云云，自無足取。
（四）被告前於九十年間因施用毒品案件，經本院裁定送觀察、勒戒後，認無繼續施
      用毒品之傾向，經臺灣臺中地方法院檢察署檢察官於九十年十月十九日以九十
      年度毒偵字第三七三三號、第四六六０號為不起訴處分確定等情，有臺灣臺中
      地方法院檢察署刑案資料查註紀錄表、受觀察勒戒人毒品及前科紀錄簡列表、
      全國施用毒品案件紀錄表、法務部全國檢察官線上查詢刑案人犯在監所最新資
      料報表、臺灣高等法院被告全國前案紀錄表、臺灣臺中地方法院檢察署檢察官
      九十年度毒偵字第三七三三號、第四六六０號不起訴處分書各一件可資佐憑。
      可知被告甲○○本次再犯施用第一級毒品海洛因之犯行，係於前開不起訴之處
      分後五年內所違犯至明。
（五）綜上，本件事證明確，被告右揭施用第一級毒品海洛因之犯行，洵堪認定。
二、按海洛因係毒品危害防制條例第二條第二項第一款所定之第一級毒品，不得非法
    施用。而被告前於九十年間因違犯同條例第十條之罪，經觀察、勒戒後，業由檢
    察官為不起訴處分確定，已詳述如前，其於前開不起訴處分後五內內，再犯施用
    第一級毒品海洛因之犯行，核其所為，係犯毒品危害防制條例第十條第一項之施
    用第一級毒品罪。又
（一）被告持有第一級毒品海洛因後，進而施用，其持有之低度行為應為施用之高度
      行為所吸收，不另論以持有第一級毒品罪。
（二）被告自九十一年十一月十日起至同年十二月三十日止，每隔一日即施用第一級
      毒品一次，其先後多次施用第一級毒品海洛因之犯行，時間緊接，方法相同，
      觸犯構成要件相同之罪名，顯係基於概括犯意為之，應依連續犯規定論以一罪
      ，並依法加重其刑。
（三）公訴人雖僅就被告於九十一年十一月十一日當日或往前回溯三日內某日，及自
      九十一年十二月中旬起至九十一月十二月三十日多次施用第一級毒品海洛因之
      犯行提起公訴，然檢察官就犯罪事實一部起訴者，其效力及於全部，刑事訴訟
      法第二百六十七條有明定。查本件被告係自九十一年十一月十日起，每隔一日
      即施用第一級毒品海洛因一次，且與公訴人起訴之前揭犯罪事實，有連續犯之
      關係，已如前述，本院自應就被告自九十一年十一月十日起至同年十二月三十
      日止，未經公訴人起訴而屬裁判上一罪之其餘多次施用第一級毒品海洛因犯行
      ，一併加以裁判。
（四）爰審酌被告前於九十年間因施用毒品案件，業經觀察、勒戒後，由臺灣臺中地
      方法院檢察署檢察官以九十年度毒偵字第三七三三號、第四六六０號為不起訴
      處分確定在案，竟仍不知戒惕，再犯本件施用第一級毒品海洛因罪，無視於毒
      品對於自身健康之戕害及國家對於杜絕毒品犯罪之禁令；被告本次施用第一級
      毒品海洛因之期間約一月餘，每隔一日即施用一次，甚為頻繁；施用毒品係自
      戕行為，犯罪手段尚屬平和，被告亦未因此而危害他人，所生損害非大；其於
      被查獲後復均能坦承犯行，態度良好；另考之施用毒品者均有相當程度之成癮
      性及心理依賴，其犯罪心態與一般刑事犯罪之本質並不相同，容應以「病人」
      之角度為考量，並側重適當之醫學治療及心理矯治為宜；被告現復經本院以九
      十二年度毒聲字第三八一號裁定諭令進行長時間之強制戒治處遇，核該強制戒
      治之性質，固屬保安處分之一種，然既與其所應受之刑罰，同係限制人身自由
      ，揆諸比例原則，自應予適當量刑等一切情狀，量處如主文所示之刑，以示懲
      儆。
（五）扣案之注射針筒一支，係被告所有而供施用第一級毒品海洛因之物，業據被告
      於警訊供承明確，其雖曾於偵查中否認該物為其所有，但於本院審理時，對於
      檢察官認定前開注射針筒係伊所有一節，復不加以爭執，應認被告前於警訊時
      所供述之內容，堪予信採。爰依刑法第三十八條第一項第二款規定，宣告沒收
      之。
（六）公訴人雖另依被告於臺中縣警察局大甲分局之警訊內容，而認被告於九十一年
      十一月五日亦有施用第一級毒品海洛因一次之犯行，然查，此部分事實業據被
      告於本院審理時供稱係自九十一年十一月十日起始再度施用第一級毒品海洛因
      等語，而予推翻，公訴人又未能提出其他確切之證據以實其說，本院復查無任
      何積極證據足認被告於警訊時之供陳確與事實相符，堪予信採，自無法徒憑被
      告嗣後業已翻異之警訊內容，即遽認被告另於九十一年十一月五日亦有施用第
      一級毒品海洛因一次之犯行，惟公訴意旨認此部分與前揭論罪科刑之施用第一
      級毒品罪間，有連續犯關係，屬裁判上之一罪，爰不另為無罪之諭知。
據上論斷，應依刑事訴訟法第二百九十九條第一項前段，毒品危害防制條例第十條第
一項、第二十條第三項前段，刑法第十一條前段、第五十六條、第三十八條第一項第
二款，判決如主文。
中      華      民    國      九十二      年      四     月     九    日
                                臺灣臺中地方法院刑事第二庭
                                    法  官  莊  嘉  蕙
右正本證明與原本無異。
如不服本判決，應於送達後十日內向本院提出上訴狀（須附繕本），上訴於臺灣高等
法院臺中分院。
                                    書記官
中      華      民      國      九十二      年      四     月     九    日
附錄論罪科刑法條
毒品危害防制條例第十條第一項：
施用第一級毒品者，處六月以上五年以下有期徒刑。


司法院資訊處製作；財團法人民間司法改革基金會備份。
